【裁判字號】    89,易,3359
【裁判日期】    891031
【裁判案由】    大陸人民條例等
【裁判全文】
臺灣板橋地方法院刑事判決                        八十九年度易字第三三五九號
    公  訴  人  臺灣板橋地方法院檢察署檢察官
    被      告  甲○○
右列被告因違反臺灣地區與大陸地區人民關係條例等案件，經檢察官提起公訴（八十
九年度偵字第一四四四七號），本院判決如左：
    主  文
甲○○違反不得居間介紹他人僱用大陸地區人民在臺灣地區從事未經許可之工作之規
定，處拘役貳拾日，如易科罰金以佰元折算壹日。
    事  實
一、甲○○明知不得居間介紹他人僱用大陸地區人民從事未經許可之工作，亦明知大
    陸地區人民馮強係未向主管機關內政部入出境管理局申請許可，為違反入出國及
    移民法之犯人，竟仍於民國（下同）八十八年七、八月間之某日，居間介紹真實
    姓名年籍不詳之蔡姓成年男子，以每日新臺幣二千元之薪資，僱用馮強在位於臺
    北縣泰山鄉○○路之「新光三越」工地，從事未經許可之泥作等工作，並由甲○
    ○於工地附近與馮強共同租屋，以供馮強藏匿之。嗣於八十九年一月二十二日上
    午六時許，經警在臺北縣泰山鄉○○路之招呼站前查獲大陸地區人民馮強，始偵
    悉上情。
二、案經宜蘭縣警察局移送臺灣板橋地方法院檢察署檢察官偵查起訴。
    理  由
一、訊據被告甲○○於本院審理時供承知悉馮強係大陸地區人民，並於前揭時、地居
    間介紹真實姓名年籍不詳之蔡姓男子，僱用馮強從事未經許可之泥作工作，並曾
    與馮強共同租屋居住等情屬實在卷，又證人即大陸地區人民馮強雖於八十九年四
    月二十六日警訊中，指稱自八十八年七月七日偷渡來臺後，即由知情之被告僱用
    及藏匿於臺北縣泰山鄉○○路之「新光三越」工地，從事水泥雜工之工作等語（
    見偵查卷第五頁背面及第六頁正面），是以被告上開供述之情節與證人馮強之指
    證，除證人馮強係由被告僱用乙節外，其餘部分互核並無不符，自堪以採信。另
    查證人馮強在八十九年一月二十二日為警查獲後，於初步偵訊清查時係供述入境
    後並無打工，於嗣後訊問時則改稱上岸後四處打工沒有固定地方云云（見偵查卷
    第九頁背面、第十一頁背面），則證人馮強有無受僱於被告甲○○，應認其前後
    指述分歧，且證人馮強已於八十九年九月十四日遣返大陸，亦據證人即大陸地區
    人民宜蘭處理中心組員乙○○到庭結證無訛（見八十九年十月四日訊問筆錄），
    故尚難僅憑證人馮強前後不一之指述，逕認被告確有僱用之行為。再者，被告亦
    自承於介紹時即知悉馮強係大陸地區人民，則其先居間介紹馮強從事未經許可之
    工作，復再行共同租屋以供馮強居住，衡情若無被告出面共同租屋，大陸地區人
    民馮強如欲租屋居住應非易事，自應令被告負刑法第一百六十四條藏匿犯人之刑
    責。故本件事證明確，被告犯行洵堪認定，應予依法論科。
二、按居間介紹他人僱用大陸地區人民從事未經許可之工作，係臺灣地區與大陸地區
    人民關係條例第十五條第五款規定所禁止之行為，違反者，應依同條例第八十三
    條第一項處罰。查被告甲○○居間介紹他人僱用大陸地區人民馮強工作，並租屋
    提供住宿而藏匿，核其所為，係犯刑法第一百六十四條第一項之藏匿犯人罪及上
    開條例第八十三條第一項之罪。又公訴人於犯罪事實欄內既載明被告藏匿犯人之
    犯行，卻引用刑法第一百六十五條第一項為起訴法條，自有未洽而應予變更。另
    被告所犯上開二罪間有方法結果之牽連關係，應從一重之臺灣地區與大陸地區人
    民關係條例第八十三條第一項之罪處斷。爰審酌被告甲○○前未曾有犯罪科刑之
    紀錄，有臺灣高等法院檢察署刑案紀錄簡覆表乙紙在卷可參，其素行尚佳，及其
    犯罪之動機、目的、手段、所生危害及事後尚知坦承犯行之態度等一切情狀，量
    處如主文所示之刑，並諭知易科罰金之折算標準，以資懲儆。
據上論斷，應依刑事訴訟法第二百九十九條第一項前段、第三百條，臺灣地區與大陸
地區人民關係條例第八十三條第一項，刑法第十一條前段、第一百六十四條第一項、
第五十五條、第四十一條，罰金罰鍰提高標準條例第一條前段、第二條，判決如主文
。
本案經檢察官游鉦添到庭執行職務
中      華      民      國      八十九    年      十    月    三十一    日
                                臺灣板橋地方法院刑事第三庭
                                      法  官    陳志揚
右正本證明與原本無異。
如不服本判決，應於判決送達後十日內向本院提出上訴狀 (應附繕本) ，上訴於
臺灣高等法院。
                                      書記官    陳慶樹
中      華      民      國      八十九      年    十一    月  十    日
附錄本案論罪科刑法條全文
臺灣地區與大陸地區人民關係條例第八十三條：
  違反第十五條第四款或第五款規定者，處二年以下有期徒刑、拘役或科或併科新臺
  幣三十萬元以罰金。
  意圖營利而違反第十五條第五款規定者，處三年以下有期徒刑、拘役或科或併科新
  臺幣六十萬元以下罰金。
  以犯前項之罪為常業者，處五年以下有期徒刑，得併科新臺幣六十萬元以罰金。
  法人之代表人、法人或自然人之代理人、受僱人或其他從業人員，因執行業務犯前
  三項之罪者，除處罰行為人外，對該法人或自然人並科以前三項所定之罰金。但法
  人之代表人或自然人對於違反之發生，已盡力為防止行為者，不在此限。
刑法第一百六十四條
  藏匿犯人或依法逮捕、拘禁之脫逃人或使之隱避者，處二年以下有期徒刑、拘役或
  五百元以下罰金。
  意圖犯前項之罪而頂替者亦同。


司法院資訊處製作；財團法人民間司法改革基金會備份。
